臺灣嘉義地方法院民事判決　　　　　96年度訴字第94號
原　　　告　丙○○
訴訟代理人　葉天祐律師
被　　　告　乙○○○
訴訟代理人　甲○○
被　　　告　丁○○
訴訟代理人　王秀哲律師
上列當事人間請求確認債權存在事件，本院於民國96年8月16日
言詞辯論終結，判決如下：
　　主　文
原告之訴駁回。
訴訟費用新台幣肆萬零陸佰元由原告負擔。
　　事實及理由
壹、程序方面：
    按訴狀送達後，原告不得將原訴變更或追加他訴，但請求之
    基礎事實同一者，不在此限，民事訴訟法第255條第1項第2
    款定有明文。所謂請求之基礎事實同一，係指變更或追加之
    訴與原訴之原因事實，有其社會事實上之共通性及關聯性，
    而就原請求所主張之事實及證據資料，於變更之訴得加以利
    用，且無害於他造當事人程序權之保障，俾符訴訟經濟者稱
    之。本件原告於起訴時，先位聲明請求：(1)確認被告丁○○
    與被告乙○○○間有新台幣（下同）4,000,000元之買賣價
    款債權存在；(2)被告丁○○於坐落嘉義縣梅山鄉○○段225
    之221地號土地第二順位抵押權4,000,000元塗銷登記完成時
    ，應給付前項價款予原告丙○○。備位聲明則訴請：(1)確認
    被告丁○○對於給付楊坤泉（繼承人乙○○○）4,000,000
    元之清償行為應予撤銷；(2)被告丁○○坐落嘉義縣梅山鄉○○段225之221地號土地第二順位抵押權4,000,000元塗銷登
　　記完成時，應給付前項價款給原告。嗣原告變更先位聲明為
  　：確認被告乙○○○（被繼承人楊坤泉）就坐落嘉義縣梅山
    鄉○○段225之221地號土地，對被告丁○○有4,000,000元
    買賣價款債權存在，並撤回備位聲明。經核其請求之基礎事
    實同一，揆諸前開條文規定，應予准許，先予敘明。
貳、原告起訴主張：
一、依鈞院93年度執字第2525號及92年度執字第16345號執行事
    件所核發之債權憑證，被告乙○○○（即楊坤泉之繼承人）
    應給付原告共計3,000,000元及其遲延利息等。
二、被告乙○○○之被繼承人楊坤泉曾以其所有坐落嘉義縣梅山
    鄉○○段225之221地號土地（下稱系爭土地），設定債權額
    2,000,000元之第一順位抵押權予嘉義縣梅山鄉農會，另設
    定債權額4,000,000元之第二順位抵押權予原告。嗣於民國
    88年2月11日，楊坤泉將系爭土地及其上建物以總價7,000,0
    00元出售予被告丁○○，雙方就買賣價金之清償方式約定：
    其中第二順位抵押權人丙○○之債權額4,000,000元，待楊
    坤泉訴請法院塗銷抵押權登記完成後，由被告丁○○給付楊
    坤泉該款項。
三、依上開約定，楊坤泉乃對丙○○提起請求塗銷抵押權登記事
    件之訴訟，案經嘉義地院88年度訴字第311號、台南高分院
    89 年度上字第17號、最高法院91年度台上字第2136號、台
    南高分院上更(一)字第66號、最高法院94年度台上字第749號
    、台南高分院94年度上更(二)字第18號、最高法院95年度台上
    字第1154號、台南高分院95年度上更(三)字第36號判決認定全
    部抵押債權均不存在，並准予塗銷抵押權登記，嗣經最高法
    院判決駁回上訴確定在案。
四、被告乙○○○之被繼承人楊坤泉訴請原告塗銷登記之案件，
    既經判決認定抵押債權不存在，並准予塗銷抵押權登記確定
    ，依楊坤泉與被告丁○○間前開約定，被告丁○○自應給付
    買賣價款4,000,000元。原告依前述93年度執字第2525號及9
    2年度執字第16345號執行事件所核發之債權憑證聲請強制執
    行，請求被告丁○○就應給付楊坤泉（繼承人為被告乙○○○）之4,000,000元買賣價款，於條件成就時應給付予原告
    ，經鈞院95年度執字第20787號核發執行命令禁止被告乙○○○收取對被告丁○○之債權，於條件成就得收取時，被告
    丁○○亦不得對被告乙○○○清償，惟經被告丁○○聲明異
    議，陳稱渠與楊坤泉間土地買賣之價金已給付完成云云，經
    鈞院民事執行處通知應於10日內依強制執行法第120條第2項
    規定提起訴訟，原告乃提起本件訴訟。
五、被告丁○○主張對楊坤泉之土地買賣價款已陸續給付完成已
    無價金可請求云云，顯屬不實，因依照楊坤泉與丁○○間之
    買賣契約之約定，該買賣之土地所設定之第二順位抵押權4,
    000,000元，須俟塗銷抵押權登記完成後被告丁○○始給付
    該筆款項，而請求塗銷抵押權登記案件尚未經法院判決確定
    准予塗銷之前，被告丁○○竟主張已陸續給付價金而清償完
    畢，此情顯有悖常情難令人相信，其所述應屬不實。而原告
    對被告乙○○○既執有93年度執字第2525號、92年度執字第
    16345號執行事件所核發之債權憑證，當有即受確認判決之
    法律上利益，為此乃提起本件確認之訴。並聲明：確認被告
    乙○○○（被繼承人楊坤泉）就系爭土地，對被告丁○○有
    4,000,000元買賣價款債權存在。
六、對被告抗辯所為之陳述：
　(一)被告丁○○主張已有匯款等事實，但如要匯買賣價款理應一
  　次匯足，如採分期付款，應會在買賣契約書內約明匯款期日
    及金額，因此其匯款是否能視為本件價款之給付，顯有疑問
    。
　(二)代為給付葉慶舜對於楊坤泉之債權方面，該和解書係由楊坤
  　泉與葉慶舜所訂立，其內容並未載明和解金將由被告丁○○
    代為給付，而和解書於88年3月3日成立時，如前述被告丁○○已陸續匯款予楊坤泉，則楊坤泉即有錢給付和解金予葉慶
    舜，故該7,000,000元非由被告丁○○另行給付葉慶舜，且
    被告丁○○若確有代為給付事實，何以於90年間偽造文書案
    件偵查中，均未提及該筆債務之清償亦係作為價款給付方式
    之理，足見該700,000元並不能認定係由被告丁○○代為給
    付而為價款之一部分。
　(三)被告丁○○僅提出92年3月6日由簡正義出具載明係由丁○○
  　代替楊坤泉清償之收據而已，但楊坤泉是否確有積欠簡正義
    540,000元，則無從窺出。
　(五)被告丁○○又主張楊坤泉自88年11月26日至92年12月18日陸
  　續向其取款共1,100,000元，係作為楊坤泉之醫療費用及購
    買藥品等，原告對此予以否認，由該收據之書寫方式即可知
    係事後一次所製作，並非楊坤泉各次取款時，當場所書立，
　　被告丁○○自應就各次款項之給付提出銀行匯款資料為證，
  　不能以該收據作為給付之證明。
　(六)被告丁○○在答辯狀提出一份楊坤泉所書立表示買賣價款已
  　結算交付清楚之收據云云，縱認其前述之匯款、承擔抵押權
    、債權代償、醫藥費用等均屬實時，其總計亦僅為6,930,00
    0元，何能謂已結算清楚，其主張顯非可採。
　(七)再查，依據楊坤泉與丁○○間於88年2月11日成立之買賣契
  　約書約定及被告丁○○在刑事偽造文書案件偵查中之供稱，
    給付條件之成就始為給付，然請求塗銷抵押權登記案件尚未
    經法院判決確定以及塗銷抵押權登記完成之前，被告丁○○
    竟主張已陸續給付價金而清償完畢云云，顯有悖常情。
、被告乙○○○抗辯：
一、原告在另案塗銷抵押權訴訟，主張附表一所示面額500,000
    元之本票及附表二所示面額2,500,000元之支票，係抵押權
    借款憑證，惟附表一所示本票及附表二所示支票，均經法院
    認定係賭債，前開支票及本票並非借款憑證，乃判決抵押權
    所擔保之債權並不存在，雖經原告提起上訴，惟該案業經最
    高法院96年度台上字第577號判決駁回丙○○上訴確定。易
    言之，原告對被繼承人楊坤泉並無債權存在，對楊坤泉之繼
    承人更無債權可言。
二、又原告主張附表一所示面額500,000元之本票債權部份，依
    票據法22條第1項規定時效為3年，但本票裁定雖有執行名義
    ，但非與確定判決同一效力之執行名義所確定之債權，故本
    票裁定確定後，時效仍為3年，不能依民法第137條第3項規
    定延長為5年。詳言之，原告雖執附表一所示之本票對訴外
    人楊坤泉聲請裁定准予強制執行，並經均院86年度票字第12
    43號裁定准予強制執行，並於86年7月2日確定，則該本票裁
    定執行名義於89年7月消滅時效完成。惟原告遲至92年間才
    向鈞院聲請強制執行，該執行名義消滅時效既早已完成，原
    告即不得再執上開執行名義請求原告給付票款，原告於92年
　　12月聲請強制執行無效果取得債權憑證，亦無法使已消滅時
  　效完成之請求權重新計算時效，故原告之本票票款請求權時
    效已完成，依強制執行法第14條規定，係屬有消滅或妨礙債
    權人請求之事由發生。
三、至於附表二所示面額2,500,000元之支票部份，依票據法第
    22條第2項規定支票背書人票款債務之時效僅4個月。惟原告
    前起訴請求楊坤泉給付票款，經鈞院86年度嘉簡字第698號
    判決楊坤泉應給付原告2,500,000元，楊坤泉上訴後，經鈞
    院86年度簡上字第151號判決駁回上訴，嗣經楊坤泉上訴最
    高法院，經最高法院88年度台簡上字第14號以上訴不合法裁
    定駁回楊坤泉之飛躍上訴，故依最高法院23年度抗字第3247
    號判例意旨「上訴不合法者，與未提起上訴同，原判決仍於
    上訴期間屆滿時確定。」，又依34年司法院3007號解釋意旨
    「上訴是否合法，非待以上訴為不合法為由而駁回上訴之裁
    定確定，不能決定。是以原判決之確定，須待駁回上訴之裁
    定確定時，再溯及於上訴期間屆滿時確定。」。因此，該案
    既經鈞院86年度簡上字第151號於87年8月24日宣判，則楊坤
    泉於87年9月6日收到，依上述實務見解，該案應於87年9 月
    26日確定，而非最高法院88年4月14日裁定駁回上訴時確定
    。依民法第137條第3項規定，時效延長為5年，亦應於92年9
    月26日時消滅時效完成。原告既於該5年內不行使權利，已
    喪失請求權，雖其後於93年3月間聲請強制執行，雖經鈞院
    93年度執字第2525號執行事件核發債權憑證，亦無法使已消
    滅時效完成之請求權重新計算時效，故原告前開2,500,000
    元支票票款請求權時效亦已完成。而被告執前開93年度執字
    第2525號執行事件核發之債權憑證，於95年間再次聲請執行
    ，亦無法使已消滅時效完成之請求權重新計算。是原告提起
    本件確認之訴，應無確認利益存在。
四、再者，本件被告乙○○○之被繼承人楊坤泉生前將系爭土地
    賣與被告丁○○，價金已全部領收清楚，繼承人乙○○○已
    無向丁○○請求價款之權利，原告請求確認被告丁○○與乙○○○間之4,000,000元買賣價款存在，亦無理由。爰聲明
    ：原告之訴駁回。
肆、被告丁○○答辯：
一、有關該抵押權塗銷訴訟，業經最高法院於96年3月22日以96
    年度台上字第577號駁回上訴確定。故原告對楊坤泉系爭土
    地設定之4,000,000元抵押權登記，已確定並無債權存在，
    應予塗銷登記。
二、如原告自承楊坤泉與丁○○之土地買賣契約存在並當然有效
    ，依台南高分院檢察署90年度議字第347號處分書卷內資料
    可知至88年6月24日止，被告丁○○已用匯款等方式付給楊
    坤泉價款5,340,000元，又楊坤泉陸續向被告丁○○收取系
    爭土地買賣價款，自88年11月26日起至92年12月18日止，共
    有1,640,000元，除作為楊坤泉醫療費用及購買藥品用途外
    ，亦包括被告丁○○向楊坤泉之債權人簡正義代償540,000
    元。因此土地買賣價款經結算已交付清楚，經楊坤泉同意開
    立收據。故楊坤泉之繼承人乙○○○對被告丁○○已無價金
    可請求。台南高分院檢察署90年度議字第347號處分書亦明
    載被告丁○○為履行買賣契約有匯款入楊坤泉帳戶內，且撤
    回謝吳秀雪執行案後，楊坤泉因陸續有農會催討利息及其他
    債權人追討債務，無力清償，才由被告陸續付款解決，故被
    告未一次給付予楊坤泉實係經雙方同意。因此該和解書正本
    由被告丁○○保管，楊坤泉亦出立收據承認買賣價款已經結
    算交付清楚。至於原告雖稱楊坤泉及丁○○約定第二順位抵
    押債權4,000,000元部分，雙方約定應訴請塗銷抵押權後才
　　由丁○○給付，惟此乃被告丁○○保護自己之約定，該付款
  　條件乃丁○○契約上權利，被告丁○○當可拋棄該條件或期
    限之利益。並聲明：原告之訴駁回。
伍、本件不爭執事項：
一、被告乙○○○之繼承人楊坤泉於85年9月26日，將所有之系
    爭土地設定4,000,000元之第二順位抵押權（於85年10月30
    日向嘉義縣竹崎地政事務所送件所為登記字號：嘉竹地第62
    38號，於85年11月2日登記完畢，下稱系爭抵押權）予原告
    ，並於85年11月2日辦妥抵押權設定登記。
二、訴外人楊坤泉另將如附表一所示本票1紙交付原告，原告就
    該本票對訴外人楊坤泉聲請裁定准予強制執行，經本院86年
    度票字第1243號裁定准予強制執行，並於86年7月2日確定。
    嗣原告於92年12月19日持前開確定裁定聲請對楊坤泉強制執
    行，經本院92年度執字第16345號案件受理在案，然因債務
    人楊坤泉無財產可供執行，本院乃於92年12月24日發給債權
    憑證。
三、訴外人楊坤泉將如附表二所示支票1紙交付原告，原告就該
    支票對訴外人楊坤泉提起給付票款訴訟，經本院86年度嘉簡
    字第698號判決訴外人楊坤泉應給付支票金額2,500,000元及
    利息，嗣經本院86年度簡上字第151號於87年8月24日判決駁
    回上訴，再經最高法院以88年度台簡上字第14號以上訴不合
    法為由駁回楊坤泉之上訴。原告遂於93年2月27日持前開確
    定判決聲請對楊坤泉之繼承人即被告乙○○○強制執行，經
    本院93年度執字第2525號受理在案，因債務人乙○○○無財
    產可供執行，本院乃於93年5月25日發給債權憑證。
四、嗣原告持本院前開92年度執字第16345號、93年度執字第252
    5號執行案件核發之債權憑證，於95年12月14日聲請強制執
    行，因原告未陳報可供執行之財產，經本院95年度執字第
    20787號執行事件於96年3月7日核發債權憑證終結在案。
五、訴外人楊坤泉設定系爭抵押權後，於88年2月11日將系爭土
    地及其上建物以全部7,000,000元之價格出售予被告丁○○
    ，雙方就買賣價金清償之方式，約定其中第二順位抵押權人
    丙○○之債權額4,000,000元，待楊坤泉訴請法院塗銷抵押
    權登記完成後，由被告丁○○給付該款項。
六、其後訴外人楊坤泉依上開約定，就系爭4,000,000元之抵押
    權，為求確認原告對系爭4,000,000元抵押債權不存在，並
    請求塗銷系爭抵押權4,000,000元之登記，而提起塗銷抵押
    權登記之訴，經本院88年度訴字第311號第一審判決確認丙○○對訴外人楊坤泉之抵押債權超過1,160,000元部分不存
    在（即認1,160,000元抵押債權存在，2,840,000元抵押債權
    不存在），而駁回楊坤泉其餘之訴，兩造各就其敗訴部分提
    起上訴，嗣經臺灣高等法院臺南分院94年度上更(二)字第18
    號二審判決660,000元抵押債權存在（即認3,340,000元抵押
    債權不存在)，而駁回被告乙○○○之上訴，乙○○○及丙○○均上訴，經最高法院95年6月1日以95年度台上字第1154
    號判決駁回丙○○之上訴，亦即，認定丙○○抗辯於系爭抵
    押權設定前，以楊坤泉簽發如附表一所示之500,000元本票
    、附表二所示2,500,000之支票，及臺灣高等法院臺南分院
    更(二)審判決1,738,000元，向丙○○調現之借款債權不存在
    ，簡言之，系爭抵押債權中之3,340,000元不存在之部分，
    亦經最高法院判決確定。
七、嗣臺灣高等法院臺南分院以95年度上更(三)字第36號判決系爭
    抵押債權中之600,000元亦不存在，並准予塗銷系爭4,000,0
    00元之抵押權設定登記。丙○○提起上訴，最高法院則以96
    年度台上字第577號判決駁回上訴，則系爭抵押債權全部4,0
    00,000元，皆經判決不存在確定在案。
八、上開事實，業據原告提出系爭土地之抵押權設定書為憑（詳
    本院卷第43、44頁），且為被告乙○○○及丁○○所不爭執
    ，復經本院依職權調閱另案塗銷抵押權案件全卷、92年度執
    字第16345號、93年度執字第2525號、95年度執字第20787號
    執行事件卷宗核閱無訛，堪信屬實。
陸、本院得心證之理由：
一、原告主張被告乙○○○之繼承人楊坤泉於85年9月26日，將
    系爭土地設定4,000,000元之第二順位抵押權予原告，約定
    向原告借貸同額之借款，並於85年11月2日辦妥抵押權設定
    登記。嗣訴外人楊坤泉於88年2月11日將系爭土地及其上建
    物以全部7,000,000元出售予被告丁○○，雙方就買賣價金
    清償之方式，約定其中第二順位抵押權人丙○○之債權額
    4,000,000元，待楊坤泉訴請法院塗銷抵押權登記完成後，
    由被告丁○○給付該款項。而訴外人楊坤泉亦依上開約定，
    對原告提起請求塗銷抵押權登記之訴訟，並經最高法院判決
    系爭抵押權不存在確定在案，且為被告乙○○○及丁○○所
    不爭執，堪信為真實。惟原告既主張其因另案請求給付票款
    訴訟勝訴確定及聲請本票裁定強制執行獲准確定，而對楊坤
    泉有3,000,000元之債權，乃聲請本院92年度執字第16345號
    、93年度執字第2525號為強制執行，因執行無效果而核發債
    權憑證，其對楊坤泉之繼承人乙○○○有前開債權憑證所載
    之債權存在，然被告丁○○竟主張已將系爭土地買賣價款4,
    000,000如數給付楊坤泉，故其對楊坤泉之繼承人乙○○○
    之債權有不安之危險，當有提起本件確認之訴之必要等語，
    惟經被告所否認，並辯稱：前開債權憑證所載之執行名義已
    罹消滅時效，原告提起本訴並無確認利益等語。是本件爭執
    之重點即為：(1)原告提起本件確認之訴，是否有受確認判決
    之法律上利益存在？(2)如前項情形為肯定，則被告丁○○是
    否已將系爭土地7,000,000元之買賣價款如數給付訴外人楊
    坤泉？茲說明如下。
二、按票據上之權利，對本票發票人，自到期日起算，3年間不
    行使，因時效而消滅；支票之執票人，對前手之追索權，4
    個月間不行使，因時效而消滅，票據法第22條第1、2項分別
    定有明文。經確定判決所確定之請求權，其原有消滅時效期
  　間不滿5年者，因中斷而重行起算之時效期間為5年，民法第
    137條第3項亦規定甚明。再消滅時效完成後，即不生消滅時
    效中斷之問題，並非核發債權憑證後，時效即可重行起算；
    消滅時效完成後，如債權人依原執行名義或債權憑證聲請法
    院再行強制執行時，亦不生中斷時效或中斷事由終止重行起
    算時效之問題，債務人自非不得對之提起債務人異議之訴，
　　以排除該執行名義之執行，分別有最高法院85年度台上字第
  　3026號、89年度台上字第1623號判決意旨可資參照。
三、本院於審理中闡明並詢問原告：其主張對被告乙○○○之債
    權有不安之危險，惟所主張對被告乙○○○有債權存在之依
    據，係指票款債權、借款債權，抑或本院所核發之債權憑證
    ？經原告陳明：其主張對被告乙○○○有債權存在，係依本
    院92年度執字第1634號、93年度執字第2525號執行事件所核
    發之債權憑證等語。然查：
  (一)92年度執字第16345號執行事件核發債權憑證所載之債權，
    已罹於時效
    本院依職權調閱前開執行事件卷宗，原告聲請強制執行之執
    行名義，係附表一所示本票經本院86年度票字第1243號准予
    強制執行之裁定，惟該裁定確定日期係86年7月2日，依票據
    法第22條第1項之規定，本票時效為3年，但本票裁定雖有執
    行名義，但並非與確定判決同一效力之執行名義所確定之債
    權，故本票裁定確定後，時效仍為3年，不能依民法第137條
    第3項規定延長為5年。簡言之，該本票裁定之時效應為3年
    ，其消滅時效應至【89年7月2日】完成。惟原告遲至【92年
    12月14日】方持前開本票裁定聲請強制執行，經本院以92年
    度執字第16345號執行事件受理在案，此有本院收文戳章在
    卷可稽。然消滅時效完成後，即不生消滅時效中斷之問題，
    並非核發債權憑證後，時效即可重行起算，如債權人依原執
    行名義聲請法院聲請強制執行時，亦不生重行起算時效之問
    題，已詳見最高法院85年度台上字第3026號、89年度台上字
    第1623號前開判決意旨，則原告所執之本票裁定，其消滅時
    效既已完成，縱其持以向本院聲請強制執行，並經本院核發
    債權憑證，時效亦無法重行起算，故原告又於95年間，持本
    院所核發之92年度執字第16345號執行事件核發之債權憑證
　　，對被告乙○○○聲請強制執行，被告乙○○○自得對之提
  　起債務人異議之訴，以排除該債權憑證之執行。
　(二)93年度執字第2525號執行事件核發債權憑證所載之債權，亦
  　已罹於時效
    本院依職權調閱前開執行事件卷宗，原告聲請強制執行之執
    行名義，係原告請求楊坤泉給付附表二所示支票票款之確定
    判決。而該案經本院86年度嘉簡字第698號判決楊坤泉應給
    付原告2,500,000元，楊坤泉上訴後，經本院86年度簡上字
    第151號於87年8月24日判決駁回上訴，嗣雖經楊坤泉上訴最
    高法院，然經最高法院88年度台簡上字第14號以上訴不合法
    裁定駁回楊坤泉之飛躍上訴，則楊坤泉上訴既非合法，而本
    院86年度簡上字第151號民事案件復為不得上訴之案件，則
    該案自應於87年8月24日宣判時確定。參諸票據法第22條第2
    項及民法第137條第3項之規定，該確定判決所確定之請求權
    時效重行起算，時效期間為5年，簡言之，該確定判決所確
    定之請求權時效完成之日期，應為【92年8月24日】。惟原
    告遲至【93年2月27日】方持前開確定判決聲請強制執行，
　　經本院以93年度執字第2525號執行事件受理在案，亦有本院
  　收文戳章在卷可稽。惟如前述所，消滅時效完成後，即不生
    消滅時效中斷之問題，縱經核發債權憑證，時效亦無法重行
    起算。因此，原告前開確定判決所確定之請求權，其消滅時
    效既已完成，縱其持以向本院聲請強制執行，並經本院核發
    債權憑證，亦無法重行起算時效。故原告復於95年間持本院
    93年度執字第2525號執行事件核發之債權憑證對被告乙○○○聲請強制執行，亦無解於該債權憑證所載之債權已罹時效
    之事實。
  (三)綜上，原告於本院陳明其主張對被告乙○○○有債權存在，
    係依本院92年度執字第1634號、93年度執字第2525號執行事
    件所核發之債權憑證，惟上開執行事件所核發債權憑證上所
    載之債權，均已時效完成，原告雖持以對被告乙○○○聲請
    強制執行，然被告乙○○○仍得以時效消滅為由，對之提起
    債務人異議之訴，以排除該債權憑證之執行。
四、原告提起本件確認之訴，並無確認利益
　(一)按確認法律關係之訴，非原告有即受確認判決之法律上利益
  　者，不得提起之，民事訴訟法第247條第1項前段定有明文。
    所謂即受確認判決之法律上利益，係指法律關係之存在與否
  　不明確，原告認為其在法律上之地位有不安之狀態存在，且
    此種不安之狀態，能以確認判決將之除去者而言，最高法院
    52 年臺上字第1240號判例可資參照。又提起確認法律關係
    之訴，必須因法律關係存否不明確，致原告之權利或法律上
    之地位有不安之危險，且該不安之危險，須現時存在，且係
    依確認判決之既判力可以除去者，始足當之（參閱王甲乙等
    三人合著之民事訴訟法新論，第236、237頁）。
  (二)本件原告持前開92年度執字第1634號、93年度執字第2525號
    執行事件所核發之債權憑證，於95年12月14日對原告乙○○○聲請強制執行，經本院95年度執字第20787號核發執行命
    令，禁止被告乙○○○收取對被告丁○○之債權，於條件成
    就得收取時，被告丁○○亦不得對被告乙○○○清償。被告
    乙○○○乃於96年3月6日向本院提起債務人異議之訴，並經
    本院96年度訴字第187號案件受理在案，業經本院核閱該案
    卷宗無訛，然本院95年度執字第20787號執行事件則因原告
    未依限查報債務人可供執行之財產，而於96年3月7日核發債
    權憑證終結在案，亦經本院審閱前開執行事件無訛，本院96
    年度訴字第187號債務人異議之訴案件，即以言詞辯論終結
    前，強制執行程序業已終結為由而駁回乙○○○之訴。
  (三)然乙○○○所提起之債務人異議之訴，雖因程序問題而經駁
    回，然對於原告持以對被告乙○○○聲請強制執行之債權憑
    證上所載之債權均早已罹於時效之事實，要無影響，縱經本
    院95年度執字第20787號執行事件核發債權憑證，亦不生重
    行起算時效之問題。易言之，將來不論原告持前開92年度執
    字第1634號、93年度執字第2525號、95年度執字第20787號
    執行事件核發之債權憑證對被告乙○○○聲請強制執行，被
    告乙○○○皆得以罹於時效為由，提起債務人異議之訴，排
    除該債權憑證之執行。
  (四)進而言之，原告持以對被告乙○○○聲請強制執行之債權憑
    證，既均已罹於時效，被告乙○○○得提起債務人異議之訴
    以排除執行，則原告主張被告丁○○尚未將4,000,000元買
    賣價款給付予楊坤泉一情，不論是否屬實，惟原告所主張之
    不安狀態，皆已無法依本件確認判決之既判力將之除去，揆
    諸前揭判例意旨，原告提起本件確認之訴，並無即受確認判
    決之法律上利益，堪可認定。
柒、綜上所述，原告執本院92年度執字第16345號、93年度執字
    第2525號執行事件核發之債權憑證，對被告乙○○○聲請強
    制執行，經本院95年度執字第20787號執行事件發執行命令
    後，被告丁○○陳明已將買賣價款4,000,000如數給付楊坤
    泉並聲明異議，原告乃主張其對楊坤泉之繼承人乙○○○之
    債權有不安之危險，有提起本件確認之訴之必要云云，惟原
    告所執上開債權憑證所載之債權，均已罹於時效，已如前述
    ，被告乙○○○自得提起債務人異議之訴排除執行，則原告
　　所主張之不安狀態，無法依本件確認判決除去，其提起本件
  　確認之訴，請求確認被告乙○○○就系爭土地，對被告丁○○有4,000,000元買賣價款債權存在一情，既無受確認判決
    之法律上利益，其訴自應予駁回。
捌、本件待證事實已臻明確，兩造其餘之攻擊防禦方法及舉證，
    經本院斟酌後，認於判決結果已不生影響，爰不一一詳為論
    述。
玖、末按法院為終局判決時，應依職權為訴訟費用之裁判，民事
    訴訟法第87條第1項定有明文。本件第一審裁判費40,600元
    ，應由敗訴之原告負擔，是本件訴訟費用額確定如主文第2
    項所示。
拾、據上論結，原告之訴為無理由，依民事訴訟法第78條、第87
    條第1項，判決如主文。
中　　華　　民　　國　　96　　年　　8　　月　　30　　日
　　　　　　　　　民二庭法　官　林中如
以上正本係照原本作成。
如對本判決上訴須於判決送達後20日內向本院提出上訴狀。
中　　華　　民　　國　　96　　年　　8　　月　　30　　日
                        書記官  陳湘蓉
附表一
┌─────┬─────┬──────┬──────┬──────┬────┐
│發　票　人│發　票　人│面額(新台幣)│到　期　日  │利息起算日  │票據號碼│
├─────┼─────┼──────┼──────┼──────┼────┤
│楊　坤　泉│85年9月9日│500,000元   │85年9月15日 │85年9月15日 │CH112677│
└─────┴─────┴──────┴──────┴──────┴────┘
附表二
┌────────┬───┬──────┬──────┬───────┬─────┐
│　發　票　人    │背書人│發　票　日  │面額(新台幣)│　付　款　人  │票據號碼  │
├────────┼───┼──────┼──────┼───────┼─────┤
│富慶貿易有限公司│楊坤泉│86年5月10日 │2,500,000元 │台北區中小企業│PZ0000000 │
│法定代理人甲○○│      │            │            │銀行板橋分行  │          │
└────────┴───┴──────┴──────┴───────┴─────┘
